【裁判字號】    90,上訴,1490
【裁判日期】    900731
【裁判案由】    偽造有價證券等
【裁判全文】
臺灣高等法院刑事判決                  九十年度上訴字第一四九號
    上  訴  人
    即  被  告  丙○○
    指定辯護人  本院甲○
右上訴人，因偽造有價證券等案件，不服臺灣板橋地方法院八十九年度訴緝字第一九
四號，中華民國九十年三月二十二日第一審判決（起訴案號：臺灣板橋地方法院檢察
署八十八年度偵緝字第一一九三號）提起上訴，本院判決如左：
    主      文
原判決撤銷。
丙○○意圖供行使之用，而偽造有價證券，累犯，處有期徒刑參年貳月。
偽造之「施鍾銘」身分證壹枚，「戊○○」、「施茂榮」、「邱香妹」名義簽發之本
票（發票日八十六年十二月十七日）面額新台幣伍拾萬元壹張、汽車買賣訂購合約書
賣主欄偽造之「戊○○」署押（含指紋肆枚)，均沒收。
    事      實
一、丙○○曾於民國八十二年二月十五日因違反麻醉藥品管理條例案件，經台灣基隆
    地方法院以八十二年度易字第六號判處有期徒刑六月，如易科罰金，以銀元三十
    元折算一日，於八十二年四月七日易科罰金執行完畢，猶不知悔改。丙○○復明
    知施鍾銘所有車號ＣＯ－六一七九號自用小客車（及車內行車執照）係由不詳姓
    名之成年人，於不詳時地所竊得之贓物，竟仍於八十六年十二月十七日上午十時
    許，在台北縣板橋市某不詳處所，經該不詳姓名成年人之央，持之典當，經丙○○首肯後乃收受之。丙○○又與該不詳姓名成年者共同基於偽造國民身分證及行
    使偽造國民身分證之犯意聯絡，於同日由該不詳姓名者在不詳處所，持丙○○所
    交付之照片，貼於虛偽之「施鍾銘」國民身分證上，加以偽造之；完成偽造之「
    施鍾銘」國民身分證後，丙○○與該不詳姓名者基於意圖為自己不法之所有之共
    同犯意，交由丙○○持偽造之國民身分證、行車執照及自用小客車，於同日前往
    台北縣土城市○○路○段二一七號長益當舖，詐稱其為施鍾銘，欲典當汽車，以
    施鍾銘之名義，向不知情之負責人丁○○以新台幣（以下同）五十萬元典當上開
    自用小客車，而行使該偽造之國民身分證，足生損害於施鍾銘本人及長益當鋪對
    於典當與戶政機關對身分證管理之正確性，丁○○為確保典當之安全，乃要丙○○簽發本票及訂立汽車買賣訂購合約書以為擔保，丙○○為能順利詐取款項，乃
    當場偽造發票日八十六年十二月十七日、發票人「戊○○」、「施茂榮」、「邱
    香妹」，面額五十萬元之本票一紙及以「戊○○」名義簽立之汽車買賣訂購合約
    書（合約內容為長益當舖向丙○○購買該汽車，交付定金五十萬元），並在本票
    上偽簽「戊○○」、「施茂榮」、「邱素香」及在合約書上偽簽「戊○○」之署
    押（即簽名）並捺指紋（合約書指紋四枚），交付丁○○做為擔保，使丁○○陷
    以錯誤，而交付五十萬元與丙○○，足以生損害於「戊○○」、「施茂榮」、「
    邱素香」及長益當舖丁○○，丙○○得款後，交付與該不詳姓名者，丙○○從中
    分得三萬元酬勞，嗣丁○○查得上開汽車係戊○○失竊之贓車，報警後，經警依
    偽造之本票上所留指紋，循線查得上情，並經警扣得自用小客車、偽造之國民身
    分證、行車執照、偽造之本票一張、汽車買賣訂購合約書一件。
二、案經台北縣警察局海山分局報請台灣板橋地方法院檢察署檢察官偵查起訴。
    理      由
一、訊據被告丙○○固坦承於前開時、地持車號ＣＯ－六一七九號自用小客車、施鍾
    銘所有之行車執照及偽造之施鍾銘之國民身分證前往長益當舖，將該車典當五十
    萬元，並簽發前揭票面金額五十萬元之本票一紙及汽車買賣訂購合約書一件予長
    益當舖之負責人丁○○，以為保證而詐取五十萬元，其分得三萬元，其知悉該Ｃ
    Ｏ─六一七九號自用小客車係贓車，「施鍾銘」之身分證係偽造。並有行車執照
    、偽造之「施鍾銘」身分證、本票、汽車買賣訂購合約書、代保管條、車輛竊盜
    、車牌失竊資料個別查詢報表等影本附卷可稽，並經被害人施鍾銘、長益當舖丁○○在歷次偵、審中指陳無訛，應可認為實在。惟被告矢口否認偽造文書及偽造
    有價證券犯行，辯稱：當時乙○○要我拿照片給他時，幫他典當車子，只是做人
    頭，其他我都不懂。他說有事情他會負責。乙○○說只是當人頭，他會給我錢，
    我當時剛出獄身上缺錢，而且他說出事他會負責。本票及汽車買賣訂購合約書是
    當鋪叫我寫的，伊並無此犯意，偽造的身分證是乙○○交給我，我再拿去當舖云
    云。
二、然查證人乙○○到庭供稱其並無於前揭時、地拿被告之照片偽造「施鍾銘」之身
    分證及交付ＣＯ─六一七九號自用小客車與被告予以典當，其亦無與被告一起前
    往長益當舖，也無收受典當所得之款項，被害人丁○○亦供稱未見到乙○○，而
    偽造之「施鍾銘」身分證之字體與乙○○之在本院訊問時所簽名之字體肉眼觀之
    已顯然不同，同時乙○○被訴共同偽造文書一案，亦經台灣基隆地方法院檢察署
    處分不起訴確定在案，此有該署八十九年度偵緝字第一一九號不起訴處分書附卷
    可憑，又無積極證據可資證明乙○○有參與上開行為，自不得僅因被告所供即認
    乙○○有參與上開犯行，顯然該汽車係另有不詳姓名者所交付及偽造身分證無疑
    。
三、上開本票一張、汽車買賣訂購合約書一件，雖係長益當舖負責人丁○○為求典當
    安全起見，要被告簽立，為丁○○在本院陳述無訛，惟此被告仍應以其本名簽立
    ，其以他人名義簽立，仍應負偽造之責，其所辯本票及汽車買賣訂購合約書係丁○○要求伊開立，其並無此犯意，自不負責，應無可採。又本票及訂購合約書係
    丁○○在當舖要被告簽立，且此非當舖典當物品必要之行為，為丁○○在本院供
    述無誤，且被告係自己簽立，並無與該不詳姓名成年人謀議，故此部分係被告單
    獨犯意為之，應無與該不詳姓名者成立共同正犯。
四、被告雖稱其僅係人頭，應不負責，但其既已參與犯罪行為之實施，仍應負罪責，
    被告此所辯亦不足採。被告偽造前揭身分證及訂購合約書，復持以行使，顯係分
    別足生損害於施鍾銘、長益當舖丁○○、戶政機關對身分證管理之正確性及施鍾
    銘、長益當舖丁○○。
五、綜上所述，被告罪證明確，其犯行足堪認定。
六、核被告丙○○之所為，係犯刑法第三百四十九條第一項之收受贓物罪、第二百十
    六條、第二百十二條之行使偽造特種文書罪、第二百十六條、第二百十條之行使
    偽造私文書罪、第二百零一條第一項之偽造有價證券罪及第三百三十九條第一項
    之詐欺罪，其偽造身分證持以行使而詐取財物，與不詳姓名成年人間有犯意聯絡
    、行為分擔，為共同正犯。被告偽造特種文書（身分證）及偽造私文書（訂購合
    約書）復持以行使，偽造之低度行為應為行使之高度行為所吸收，又偽造有價證
    券後復持以行使，行使之低度行為應為偽造之高度行為所吸收，汽車買賣訂購合
    約書及本票上偽造之署押（簽名及捺指紋）為偽造私文書及有價證券之部分行為
    ，均不另論罪，本票上同時偽造「戊○○」、「施茂榮」、「邱香妹」三人為發
    票人，觸犯同一偽造有價證券罪，為想像競合犯，應從一重論以一罪。所犯收受
    贓物罪、行使偽造特種文書罪、行使偽造私文書罪、偽造有價證券罪與詐欺罪間
    有方法結果之牽連關係，應從較重之偽造有價證券處斷。查被告前有如事實欄第
    一項所示之犯罪、科刑及徒刑之執行情形，有台灣高等法院檢察署刑案紀錄簡覆
    表一件在卷可憑，其受有期徒刑之執行完畢後，五年以內再犯有期徒刑以上之本
    罪，為累犯，應依法加重其刑，原審予以論科，固非無見，惟查( 一）並無積極
    證據可資證明乙○○係共犯，已如前述，原審論乙○○係共同正犯，尚有未妥；
    （二）被告簽發本票係供擔保，原判決未論被告觸犯詐欺罪，並與偽造有價證券
    有牽連關係，亦有未洽；（三）被告偽造本票之發票人有三人，原判決僅論以偽
    造「戊○○」為發票人，同有未合；（四）被告尚有觸犯行使偽造私文書罪（訂
    購合約書），原審就此未予論斷，亦有欠洽。被告上訴謂其僅係人頭，偽造本票
    及汽車買賣訂購合約書係應丁○○之要求，其無偽造之犯意，雖無可採，但原判
    決既有上開可議之處，自應由本院予以撤銷改判，茲審酌被告有犯罪前科，經執
    行後仍不知悔改，復再犯本件之罪，及因受引誘而再犯與對被害人造成之損害等
    一切情節，衡情量處有期徒刑三年二月，偽造之「施鍾銘」身分證一枚，係被告
    所有供犯罪所用之物，應與偽造之「戊○○」、「施茂榮」、「邱香妹」為發票
    人，發票日八十六年十二月十七日，面額五十萬元壹張，汽車買賣訂購合約書賣
    主欄偽造「戊○○」署押（簽名含所捺指紋肆枚）一併宣告沒收。
七、公訴雖未就前開行使偽造特種文書、偽造私文書持以行使及詐欺罪部分起訴，但
    此部分與已起訴之部分有方法結果之牽連關係，為裁判上一罪，本院自得一併審
    理，附此敘明。
據上論斷，應依刑事訴訟法第三百六十九條第一項前段、第三百六十四條、第二百九
十九條第一項前段，刑法第三百四十九條第一項、第二百十六條、第二百十二條、第
二百十條、第二百零一條第一項、第三百三十九條第一項、第五十五條、第四十七條
、第二百零五條、第三十八條第一項第二款，罰金罰鍰提高標準條例第一條前段，判
決如主文。
本案經檢察官吳慎志到庭執行職務。
中    華    民    國    九  十    年       七       月    三  十  一    日
                          臺灣高等法院刑事第十七庭
                              審判長法  官  陳  正  雄
                                    法  官  許  錦  印
                                    法  官  許  宗  和
右正本證明與原本無異。
如不服本判決應於收受送達後十日內向本院提出上訴書狀，其未敘述上訴之理由者並
得於提起上訴後十日內向本院補提理由書（均須按他造當事人之人數附繕本）。
                                   書記官  吳  鎮  鑫
中    華    民    國    九  十    年       八       月        三        日
附錄：本案論罪科刑法條全文
刑法第三百三十九條
意圖為自己或第三人不法之所有，以詐術使人將本人或第三人之物交付者，處五年以
下有期徒刑、拘役或科或併科一千元以下罰金。
以前項方法得財產上不法之利益或使第三人得之者亦同。
前二項之未遂犯罰之。
刑法第二百零一條
意圖供行使之用，而偽造、變造公債票、公司股票或其他有價證券者，處三年以上十
年以下有期徒刑，得併科三千元以下罰金。
行使偽造、變造之公債票、公司股票或其他有價證券或意圖供行使之用，而收集或交
付於人者，處一年以上七年以下有期徒刑，得併科三千元以下罰金。


司法院資訊處製作；財團法人民間司法改革基金會備份。
